【裁判字號】    97,台上,4441
【裁判日期】    970911
【裁判案由】    違反毒品危害防制條例
【裁判全文】
最高法院刑事判決            九十七年度台上字第四四四一號
上  訴  人  甲○○
            乙○○
                    號（
上 列一 人
選任辯護人  張庭禎律師
上列上訴人等因違反毒品危害防制條例案件，不服台灣高等法院
台中分院中華民國九十七年六月十一日第二審更審判決（九十七
年度上更(一)字第三七號，起訴案號：台灣彰化地方法院檢察署九
十五年度偵字第六二九一、六三一六、六六九八、六九八三、七
Ｏ二七號），提起上訴，本院判決如下：
    主  文
原判決關於甲○○共同連續販賣第一級毒品部分撤銷，發回台灣
高等法院台中分院。
其他上訴駁回。
    理  由
一、撤銷（甲○○於民國九十五年六月三十日以前共同連續販賣
    第一級毒品）部分
本件原判決撤銷第一審關於上訴人甲○○部分之科刑判決，就其
於民國九十五年六月三十日以前犯罪部分，改判依想像競合犯關
係，從一重論處甲○○共同連續販賣第一級毒品（累犯）罪刑。
固非無見。
惟查：（一）科刑判決所認定之事實，與所採之證據，不相適合
，即屬證據上理由矛盾，其判決為當然違背法令。原判決事實認
定甲○○基於營利之概括犯意，連續多次販賣第一級毒品海洛因
或第二級毒品甲基安非他命（下稱安非他命）予林建森，林建森
在電話中以「男生工」、「硬的」之暗語表示要購買安非他命，
另以「一張」、「一天」之暗語指要購買新台幣（下同）一千元
之海洛因（原判決第十頁第十二行至十五行），林建森乃自九十
五年三月間某日起至九十五年五月二十日止，向甲○○購買海洛
因或安非他命多次，其中林建森於九十五年五月二十日向甲○○
購買毒品，甲○○推由陳百儀於同日十三時四十分許交付「安非
他命」予林建森（原判決第十一頁第二行至六行）等情，於理由
欄引用甲○○與林建森之通訊監察譯文為證據之一。原判決既認
林建森所云「一張」、「一天」係要買一千元之「海洛因」，而
林建森與甲○○於九十五年五月二十日之通訊監察譯文載曰：「
我阿弟仔」、「你要硬的喔？你要多少？我叫百六跟你講」、「
我要一張啦」、「我百六仔（即陳百儀）啦，你打我手機啦」、
「你手機？一五那支喔？」「嗯，00000000」、「好」
（他字第一Ｏ九八號卷二第六十六頁）。如果無訛，林建森似要
購買一千元之海洛因，原判決卻認定甲○○於九十五年五月二十
日推由陳百儀販賣交付「安非他命」予林建森，即有認定事實與
所採證據不相適合之違法。從而甲○○於九十五年五月二十日販
賣予林建森者係海洛因或安非他命？林建森所謂「一張」、「一
天」究何所指？即非明確。此與甲○○所犯罪名攸關，於甲○○
之利益有重大關係，原審在未剖析釐清前，即行判決，難謂無證
據調查未盡之違法。（二）林建森於原審證稱：「（當時你有無
與甲○○達成交易？）如果他叫我打給百六的話，很明顯就是該
次我沒有與甲○○交易」（原審上訴卷二第一二頁），此陳述與
林建森以前陳述不同，而有利於甲○○，原判決未說明何以不採
之理由，亦屬理由不備。（三）依原判決事實及其附表所載，甲
○○於九十五年六月三十日以前，意圖營利連續販賣毒品給洪瑋
倢、邱顯昇部分，係與賴素貞共同為之，販賣給江柏宣、徐崇恩
部分，與賴素貞共犯，或尚與陳百儀共犯，且原判決沒收犯罪所
得財物亦與賴素貞等人連帶沒收。惟原判決理由欄謂除甲○○單
獨一人犯罪部分外，分別與林意雯、乙○○等人其中一人或數人
（此部分詳如上開犯罪事實欄之記載）有犯意聯絡及行為分擔，
均為共同正犯（原判決第三十五頁倒數第六行起），就甲○○與
賴素貞或陳百儀就何犯罪為正犯關係，記載並非明確，即非允適
。（四）按以營利為目的販入毒品，經多次販賣後，持有剩餘毒
品被查獲者，其各次販賣毒品行為如併合處罰，該持有剩餘毒品
之低度行為，應僅為最後一次販賣毒品之高度行為所吸收，不另
論罪。故就該查獲之剩餘毒品，祗能於最後一次之販賣毒品罪宣
告沒收銷燬，不得於各次販賣毒品罪均宣告沒收銷燬。從而甲○
○持有原判決附表二編號一、二毒品之低度行為，自祗能於甲○
○九十五年七月四日共同販賣第一級毒品罪項下宣告沒收銷燬，
原判決竟於九十五年六月三十日以前之連續販賣第一級毒品罪項
下亦宣告沒收銷燬，亦有可議。以上，或係甲○○上訴意旨所指
摘，或為本院得依職權調查之事項，應認原判決關於此部分仍有
撤銷發回更審之原因。原判決關於甲○○九十五年六月三十日以
前犯行不另無罪諭知部分，基於審判不可分原則，併予發回。
二、駁回（甲○○其餘共同販賣第一級毒品二罪及乙○○）部分
按刑事訴訟法第三百七十七條規定，上訴於第三審法院，非以判
決違背法令為理由，不得為之。是提起第三審上訴，應以原判決
違背法令為理由，係屬法定要件。如果上訴理由書狀並未依據卷
內訴訟資料，具體指摘原判決不適用何種法則或如何適用不當，
或所指摘原判決違法情事，顯與法律規定得為第三審上訴理由之
違法情形不相適合時，均應認其上訴為違背法律上之程式，予以
駁回。本件原判決撤銷第一審之科刑判決，就甲○○九十五年七
月四日共同販賣海洛因予徐崇恩等二人，同日販賣海洛因予林建
森部分，及乙○○部分，改判仍論處甲○○共同販賣第一級毒品
，二罪，乙○○共同販賣第一級毒品，均累犯罪刑（甲○○處有
期徒刑十年、十年，乙○○處有期徒刑十五年二月），已詳敘所
憑證據與認定之理由，並就上訴人二人否認犯行之辯詞，如何不
足採信，予以指駁、論述綦詳。自形式上觀察，並無足以影響判
決結果之違法情形存在。甲○○上訴意旨略稱：行動電話之 SIM
卡係持機人向電訊業者所承租，不得沒收，原判決未調查是否甲
○○所有，即予沒收，有判決理由失據及調查未盡之違法；原審
未於審判期日將通訊監察書等相關文件提示，祇將相關事項略過
，該通訊監察是否合法及其證據能力如何，均值懷疑，自非適法
；卷附通訊監察譯文內無買賣毒品之明確時間、地點、數量、價
錢及販賣對象，原判決顯係推測販賣次數，又未於審判期日播放
監聽錄音帶予甲○○辨認，亦違背法令；共犯林意雯定執行刑為
有期徒刑十年，甲○○為二十年，有違公平比例原則；甲○○涉
案時間始於九十五年七月一日刑法修正施行以前，本件二罪應整
體適用九十五年六月三十日以前之連續犯規定論處云云。乙○○
上訴意旨略謂：原判決未說明何以乙○○於第一審之自白係屬真
實及其補強證據為何，未具體敘明共同被告甲○○、陳百儀、徐
崇恩等三人之陳述，何以不能採納之理由，有判決不備理由之違
法；原判決既認甲○○、陳百儀有利於乙○○之證述，與乙○○
之自白不符，又謂乙○○與甲○○、陳百儀之陳述，互核均不一
致，且與徐崇恩之證述迥異，實非可採，則甲○○、陳百儀有利
於乙○○之證述，自不適合作為乙○○自白之補強證據，從而原
判決顯係以乙○○之自白作為唯一論罪基礎，難謂無違證據法則
，並有應於審判期日調查之證據未予調查之違法；原判決認定本
件毒品交易係陳百儀出面購買，徐崇恩即無親眼目睹乙○○交付
毒品及收受陳百儀交付價款之情形，故徐崇恩不利於乙○○之陳
述，是否聽聞自陳百儀之傳聞證據？有無證據能力？原判決未說
明如何依刑事訴訟法第一百五十九條之二規定得予採證之理由，
縱徐崇恩之陳述有證據能力，原判決亦未說明有無其他足以令人
確信此陳述為真實之補強證據，有判決理由不備及調查職責未盡
之違法云云。惟查：原判決係宣告沒收其附表二編號六、八、九
號行動電話各一支，並未沒收該行動電話之SIM卡，自無說明SIM
卡所有權誰屬之必要。又本件係由台灣彰化地方法院檢察署核發
通訊監察書，依法實施通訊監察，有通訊監察書數紙存案可憑，
甲○○及其原審選任辯護人對各監聽所得譯文均表示無意見，則
原審於審判期日未提示通訊監察書予其辨認，雖有微瑕，但此訴
訟程序之違背顯然於全案情節及判決本旨無影響，依刑事訴訟法
第三百八十條規定，不得據為適法之第三審上訴理由。再共同正
犯，雖應就全部犯罪結果負其責任，但科刑時仍應審酌刑法第五
十七條各款情狀，為各被告量刑輕重之標準，並非必須科以同一
之刑。原判決審酌甲○○參與共同販賣毒品之情節、危害國民健
康情形，及犯罪後態度等刑法第五十七條所列各款事項而為刑之
量定及定其執行刑，並無違法。復查刑法於九十五年七月一日修
正施行，刪除連續犯之規定，故犯罪在九十五年七月一日以後者
，原則上應一罪一罰。連續數行為而犯同一之罪名，若其中部分
之一行為或數行為，發生在新法施行後者，該部分不能論以連續
犯。甲○○於九十五年六月三十日以前所犯數次販賣毒品罪，固
應比較新舊法（即上述撤銷發回部分），然本件二罪係在九十五
年七月四日所犯，依上揭說明，不能與九十五年六月三十日以前
所犯論以連續犯一罪，原判決未論以連續犯，不得指為違法。再
本件原判決綜合全部卷內證據資料，認定甲○○於九十五年七月
四日十九時四十分許與乙○○共同販賣海洛因一次予徐崇恩等二
人，同日二十一時許販賣海洛因一次予林建森，二次販賣時間、
地點、對象均不相同，並無任意推測販賣次數之情形。次按事實
認定及證據取捨，乃事實審法院之職權，此項職權行使倘不違背
經驗法則與論理法則，即不得據為合法之第三審上訴理由。原判
決係依憑乙○○之部分自白，證人即共同被告甲○○、陳百儀、
徐崇恩之證言，扣案如原判決附表二編號一之海洛因與編號三、
六、八、九、十四、十五、十六、十七之電話連絡簿與分裝袋等
物，法務部調查局鑑定通知書，以及台灣高等法院被告全國前案
紀錄表等證據，資以認定乙○○確有與甲○○共同販賣海洛因予
陳百儀、徐崇恩之犯行，此乃原審本其職權行使，對調查所得證
據定其取捨，為價值上之判斷，所為論斷，經核並無違背客觀存
在之經驗法則與論理法則，亦非專憑乙○○之自白為有罪判決之
唯一證據。又原判決已說明甲○○、陳百儀於原審證述該包海洛
因係由乙○○之某朋友交付給陳百儀，非由乙○○交付給陳百儀
之證詞，如何不足採信之理由，要無判決理由不備或調查未盡等
情事。再原判決以該包海洛因究竟如何包裹，乙○○與甲○○、
陳百儀、徐崇恩等人之陳述不甚一致，然參酌徐崇恩之證言詳盡
明確，及乙○○本有施用毒品前科，又知悉甲○○在販賣毒品，
該次交易之毒品因份量不足，彼等尚取回讓甲○○補足後，再往
同一地點交付予陳百儀等事實，因而認定乙○○應知悉甲○○請
其交付給陳百儀等之物係販賣之海洛因，所為論斷，無違證據法
則。而徐崇恩與陳百儀一起出資購買該包海洛因施用，徐崇恩復
於第一審及原審迭次具結證述係由陳百儀以徐崇恩之行動電話打
給甲○○購買，由乙○○前來交付海洛因等語，其所言自非傳聞
證據，原判決予以採用，不得指為違法。此外，上訴人二人之其
餘上訴意旨，或徒憑個人主觀意見，就原判決已詳為論斷之事項
，任意指摘，或對原判決採證認事之適法職權行使，漫事爭論，
均非依卷內證據資料指摘之適法第三審上訴理由。應認其二人此
部分上訴違背法律上之程式，予以駁回。
據上論結，應依刑事訴訟法第三百九十五條前段、第三百九十七
條、第四百零一條，判決如主文。
中    華    民    國  九十七  年    九    月   十一   日
                      最高法院刑事第十二庭
                          審判長法官  石  木  欽
                                法官  陳  世  淙
                                法官  洪  佳  濱
                                法官  呂  丹  玉
                                法官  段  景  榕
      本件正本證明與原本無異
                                      書  記  官
中    華    民    國  九十七  年    九    月   十六   日
                                                    Ｒ


司法院資訊處製作；財團法人民間司法改革基金會備份。
